【裁判字號】    97,交訴,108
【裁判日期】    980403
【裁判案由】    公共危險等
【裁判全文】
臺灣板橋地方法院刑事判決             97年度交訴字第108號
公  訴  人  臺灣板橋地方法院檢察署檢察官
被      告  甲○○
選任辯護人  葉秀美律師
            陳香如律師
上列被告因公共危險等案件，經檢察官提起公訴（九十七年度偵
字第一四八０五號），本院判決如下：
    主    文
甲○○犯肇事致人傷害逃逸罪，累犯，處有期徒刑捌月。
其餘被訴部分公訴不受理。
    犯罪事實
一、甲○○前因犯傷害案件，於民國九十五年五月二日，經臺灣
    士林地方法院以九十五年度士簡字第二五二號判決判處有期
    徒刑四月確定，並於九十六年六月十七日縮短刑期執行完畢
    出監。詎仍不知悔改，其為營業小客車職業司機，係以駕駛
    為業務之人，於九十七年三月二十五日二十一時四十分許，
    駕駛車牌號碼為８３１—ＥＳ號營業小客車沿臺北縣土城市
    ○○路往中和方向行駛，於行經金城路與延壽路交岔口欲轉
    彎之際，本應注意汽車行駛至交岔路口，轉彎車應讓直行車
    先行，而依當時天候晴、夜間有照明、路面乾燥無缺陷、無
    障礙物、視距良好等情況，又無不能注意之情形，竟疏未注
    意燈號指示，亦未留意往來車輛即冒然左轉，適有丙○○騎
    乘車牌為６１９—ＢＥＷ號重型機車直行自對向車道駛來，
    因而閃煞不及致二車發生擦撞，丙○○因此受有頭部創傷併
    下巴擦傷、胸部挫傷、左大腿及右髖部擦傷等傷勢（所涉過
    失傷害部分業經撤回告訴，詳後述）。甲○○於肇事後，竟
    未下車查看丙○○之傷勢，亦未盡救護義務，反基於肇事逃
    逸之犯意，隨即駕車逃逸，嗣經路人記下車號報警處理，始
    循線查知上情。
二、案經丙○○訴由臺北縣政府警察局土城分局報告臺灣板橋地
    方法院檢察署檢察官偵查起訴。
    理    由
壹、有罪部分：
一、訊據被告甲○○對於確有於九十七年三月二十五日二十一時
    四十分許，駕駛車牌號碼為８３１—ＥＳ號營業小客車沿臺
    北縣土城市○○路往中和方向行駛，並在金城路與延壽路交
    岔口一帶，與告訴人丙○○發生車禍，並導致告訴人受有頭
    部創傷併下巴擦傷、胸部挫傷、左大腿及右髖部擦傷等傷害
    一式固予承認，惟矢口否認有何逃逸之情，辯稱當時並不知
    道發生車禍，是事後才知道，其並無逃逸之情云云。經查：
  (一)本件被告確於九十七年三月二十五日二十一時四十分許，駕
    駛車牌號碼為８３１—ＥＳ號營業小客車沿臺北縣土城市○
    ○路往中和方向行駛，於行經金城路與延壽路交岔口欲轉彎
    之際，與直行之告訴人所騎乘車牌為６１９—ＢＥＷ號重型
    機車發生車禍，並導致告訴人因此受有頭部創傷併下巴擦傷
    、胸部挫傷、左大腿及右髖部擦傷等傷勢等情，除據證人證
    人即告訴人證述明確外（見本院九十七年十二月二十五日審
    判筆錄第三頁至第九頁），並有亞東紀念醫院診斷證明書一
    份在卷可稽（見偵卷第二十八頁），被告對此亦予承認，此
    情已足認定。又本件事發當時天候晴、夜間有照明、路面乾
    燥無缺陷、無障礙物、視距良好等情況，又無不能注意之情
    形，此有道路交通事故調查報告表一份在卷可稽，此情同足
    認定（見偵卷第二十一頁）。
  (二)另被告與告訴人發生車禍之際，被告有將計程車往前略開後
    等待一、二十秒後方駛離，當時也沒有人招手攔車一情，業
    據證人即現場目擊之乙○○證述明確（見本院九十八年二月
    二十日筆錄第三頁）；又證人之個人意見或推測之詞，除以
    實際經驗為基礎者外，不得作為證據，刑事訴訟法第一百六
    十條定有明文。本件證人乙○○駕車經驗將近二十年，亦曾
    因開車與他人擦撞，是其確有駕車及與他人發生碰撞之經驗
    ，其本於實際經驗，就其所親眼目睹之本件車禍發生經過，
    明確證稱被告對於與告訴人發生車禍一事應當知悉等語（見
    本院九十八年二月二十日筆錄第六頁至第七頁），當認其此
    部分之證詞，已足認定被告事發之際知悉與告訴人發生車禍
    。而被告既然知悉已與告訴人發生車禍，告訴人亦因而受傷
    倒地，竟仍未下車即行逃逸，足認其確有肇事逃逸之主觀犯
    意，此情同足認定。
  (三)被告雖辯以其有加入第三人責任險，所以果若被告知悉肇事
    並致告訴人受傷，大可停下車來救助，並無逃逸之動機云云
    ，然「加入第三人責任險之人即不會肇事逃逸」，並非經驗
    法則上所當然之理，二者間亦無明顯之關連可言。例如，被
    告也可能因為擔心麻煩、擔心理賠後隔年保費會上漲、擔心
    告訴人可能不只是受傷……等等情形，方為逃逸行為，當不
    能僅以此即為有利於被告之認定。
  (四)綜上所述，本件事證已臻明確，被告犯行堪以認定，所辯並
    不足採。
二、核被告所為，係犯刑法第一百八十五條之四肇事逃逸罪。被
    告前因犯傷害案件，於九十五年五月二日，經臺灣士林地方
    法院以九十五年度士簡字第二五二號判決判處有期徒刑四月
    確定，並於九十六年六月十七日縮短刑期執行完畢出監，有
    臺灣高等法院被告前案紀錄表一份在卷可稽，其於有期徒刑
    執行完畢後，五年以內因故意再犯刑法第一百八十五條之四
    之肇事逃逸罪，為累犯，應依刑法第四十七條第一項之規定
    ，加重其刑。爰審酌被告因一時疏忽致生本件事故，告訴人
    所受傷勢之程度及其他一切情狀，量處如主文第一項所示之
    刑，以示懲儆。
貳、公訴不受理部分：
  (一)公訴意旨另以：被告因己之過失，於前述時地與告訴人發生
    車禍時，另造成告訴人受有頭部創傷併下巴擦傷、胸部挫傷
    、左大腿及右髖部擦傷等傷勢，因認此部分其另涉犯刑法第
    二百八十四條第二項之業務過失傷害罪等語。
  (二)按告訴乃論之罪，告訴人於第一審辯論終結前得撤回其告訴
    ，又告訴經撤回者，應諭知不受理之判決，刑事訴訟法第二
    百三十八條第一項、第三百零三條第三款定有明文。本件告
    訴人告訴被告涉犯過失傷害案件，起訴書認被告係觸犯刑法
    第二百八十四條第二項之罪，依同法第二百八十七條前段之
    規定，須告訴乃論。茲據告訴人於本院辯論終結前撤回其告
    訴，有撤回告訴狀一紙在卷可稽，揆諸首開說明，應就此部
    分諭知不受理之判決。
據上論斷，應依刑事訴訟法第二百九十九條第一項前段、第三百
零三條第三款，刑法第一百八十五條之四、第四十七條第一項，
判決如主文。
本案經檢察官楊大智到庭執行職務。
中    華    民    國    98    年    4     月    3     日
                  刑事第二十庭審判長法  官  吳冠霆
                                    法  官  廖怡貞
                                    法  官  吳佳穎
上列正本證明與原本無異。
如不服本判決，應於判決送達後10日內敘明上訴理由，向本院提
出上訴狀 (應附繕本) ，上訴於臺灣高等法院。其未敘述上訴理
由者，應於上訴期間屆滿後20日內向本院補提理由書「切勿逕送
上級法院」。
                                    書記官  周百川
中    華    民    國    98    年    4     月    3     日
附錄本案論罪科刑法條全文
中華民國刑法第185條之4
（肇事遺棄罪）
駕駛動力交通工具肇事，致人死傷而逃逸者，處 6 月以上 5 年
以下有期徒刑。


司法院資訊處製作；財團法人民間司法改革基金會備份。
